【裁判字號】    92,婚,956
【裁判日期】    920813
【裁判案由】    離婚
【裁判全文】
臺灣臺中地方法院民事判決  九十二年度婚字第九五六號
    原      告  乙○○○
    被      告  甲○○
右當事人間請求離婚事件，本院判決如左：
    主    文
准原告與被告離婚。
訴訟費用由被告負擔。
    事    實
甲、原告方面：
  一、聲明：如主文所示。
  二、陳述：兩造係夫妻，婚姻關係現仍存續中，夫妻感情初尚融洽，子女均已成年
            ，不料被告自民國八十六年間起離家出走，置原告於不顧，拒與原告履
            行同居生活，原告乃提起履行同居之訴，並經鈞院於九十一年十一月六
            日以九十一年度婚字第九九七號和解成立，被告同意在台中縣沙鹿鎮○
            ○里○○路紅竹巷九之八號與原告履行同居在案。惟被告迄今仍未與原
            告履行同居義務，又無不能同居之正當理由，是被告非僅有違背同居義
            務之客觀事實，抑且有拒絕同居之主觀事實，可認被告係惡意遺棄原告
            在繼續狀態中，原告依民法第一千零五十二條第一項第五款規定，自得
            請求離婚。
  三、證據：提出戶籍謄本二件，並聲請訊問證人沈家寶、沈家如。
乙、被告方面：
  一、聲明：駁回原告之訴。
  二、陳述：兩造和解成立後，被告曾於九十二年二月十七日晚上返家，但原告均不
            予理會，二小時後被告即離去，之後被告曾打二、三次電話給原告，惟
            原告亦不接聽，且曾再次返家，因門無法開啟，被告只得離去，故被告
            若返家，只會造成兩造痛苦。
丙、依職權調閱本院九十一年度婚字第九九七號履行同居事件案卷。
    理    由
一、原告主張兩造係夫妻，現婚姻關係仍存續中，及被告於八十六年間無故離家迄今
    ，未與原告同居，原告乃向本院提起履行同居之訴，經本院和解成立被告同意在
    台中縣沙鹿鎮○○里○○路紅竹巷九之八號與原告履行同居後，被告迄未履行同
    居義務之事實，業據原告提出戶籍謄本二件在卷為證，並經本院依職權調閱本院
    九十一年度婚字第九九七號履行同居事件案卷查明無誤，及證人即兩造所生子女
    沈家寶、沈家如到庭證述屬實，且被告對於上開事實亦不爭執，自堪信原告之主
    張為真實。
二、按夫妻之一方，以惡意遺棄他方在繼續狀態中者，為判決離婚之原因，民法第一
    千零五十二條第一項第五款定有明文。又按夫妻之一方於同居之訴判決確定或在
    訴訟上和解成立後，仍不履行同居義務，在此繼續狀態存在中，而又無不能同居
    之正當理由者，即與民法第一千零五十二條第五款所定之離婚要件相當，所謂夫
    婦互負同居之義務，乃指永久同居而言，要非妻偶爾一、二日或十數日住居夫之
    住所，即屬已盡同居之義務，亦經最高法院以四十九年台上字第九九０號著為判
    例。本件兩造前於履行同居之訴訟中，既經本院和解成立被告同意在台中縣沙鹿
    鎮○○里○○路紅竹巷九之八號與原告履行同居後，然被告迄今仍未返回上開住
    所與原告同居，足徵被告仍無在該住所與原告長久同居之誠意，亦即無正當理由
    ，不履行夫妻同居之義務，致原告不能達夫妻共同生活之目的，是原告提起本件
    請求離婚之訴，揆諸上開說明，不得謂非正當，雖被告以兩造和解成立後，被告
    曾返家，但原告均不予理會，或不得其門而入等語置辯，然為原告所否認，且證
    人即兩造所生子女沈家寶、沈家如均到庭證稱：被告自八十六年間即離家住在台
    南，迄今未曾在家中見過被告，也未曾接過被告的電話，家中也未有被告的日常
    用品等語，衡諸證人與兩造關係同等密切，不致設詞偏頗，證詞應堪採信，是被
    告前開所辯尚難憑採，況被告於本院審理時，亦表示原告如堅持離婚，伊隨原告
    之意思，因伊回家，只會造成兩造痛苦等語，足見其主觀上亦無再與原告維持婚
    姻之意願，不願再與原告共同生活，此外，被告又不能證明其有何不能同居之正
    當理由，被告行為顯係惡意遺棄原告在繼續狀態中，從而，原告依民法第一千零
    五十二條第一項第五款規定請求離婚，洵屬正當，應予准許。
三、據上論結：本件原告之訴為有理由，依民事訴訟法第七十八條，判決如主文。
中      華      民      國    九十二    年      八      月     十三     日
                              臺灣臺中地方法院家事法庭
~B法      官  楊國精
右為正本係照原本作成。
如對本判決上訴，須於判決送達後二十日內，向本院提出上訴狀，同時表明上訴理由
（須附繕本）。
中      華      民      國    九十二    年      八      月     十三     日
~B法院書記官


司法院資訊處製作；財團法人民間司法改革基金會備份。
